【裁判字號】    94,訴,456
【裁判日期】    950421
【裁判案由】    拆屋還地等
【裁判全文】
臺灣士林地方法院民事判決               94年度訴字第456號
原      告  丁○○
訴訟代理人  蔡正廷律師
複代理人    汪曉君律師
            己○○
被      告  辰○○○
            癸○○
            丑○○
            寅○○
            壬○○○
            庚○○○
共      同
訴訟代理人  黃秀禎律師
共      同
複代理人    楊宗翰律師
                        共同送達代收人  黃秀禎律師
被      告  卯○○
            子○○
上二人共同
法定代理人  甲○○      現於龍潭女子監獄服刑
被      告  乙○○
訴訟代理人  林玠民律師
被      告  丙○○
訴訟代理人  戊○○○
上列當事人間請求拆屋還地等事件，本院於95年3 月17日言詞辯
論終結，判決如下：
    主      文
被告辰○○○、癸○○、寅○○、丑○○、庚○○○、卯○○、
子○○、壬○○○應將坐落於台北市○○區○○段一小段五七０
地號土地如附圖所示Ａ部分面積十五點四四平方公尺之建物拆除
，將該部分土地返還原告，並應給付原告新台幣陸萬壹仟壹佰肆
拾貳元，及自九十四年五月十一日起至將上開土地返還原告之日
止，按月給付原告新台幣壹仟零壹拾玖元。
被告乙○○應將坐落於台北市○○區○○段一小段五七０地號土
地如附圖所示Ｂ部分面積三十九點八０平方公尺之建物拆除，並
將該部分土地返還原告，及應給付原告新台幣陸萬伍仟陸佰柒拾
元，並自九十四年五月十一日起至將上開土地返還原告之日止，
按月給付原告新台幣貳仟陸佰貳拾柒元。
被告丙○○應給付原告新台幣柒萬捌仟捌佰零肆元及自九十四年
十一月二十四日起至清償日止，按週年利率百分之五計算之利息
。
原告其餘之訴駁回。
訴訟費用由被告辰○○○、癸○○、寅○○、丑○○、庚○○○
、卯○○、子○○、壬○○○負擔百分之二十八，餘由被告乙○○負擔。
本判決第一項於原告供擔保新台幣肆拾陸萬元後，得假執行，但
被告辰○○○、癸○○、寅○○、丑○○、庚○○○、卯○○、
子○○、壬○○○如於假執行程序實施前以新台幣壹佰肆拾萬元
為原告供擔保，得免為假執行。
本判決第二項於原告供擔保新台幣壹佰壹拾伍萬元後，得假執行
，但被告乙○○如於假執行程序實施前以新台幣參佰肆拾伍萬元
為原告供擔保，得免為假執行。
本判決第三項於原告供擔保新台幣貳萬陸仟元後，得假執行，但
被告丙○○如於假執行程序實施前以新台幣柒萬捌仟捌佰零肆元
為原告供擔保，得免為假執行。
原告其餘假執行之聲請駁回。
    事實及理由
一、本件被告乙○○經合法通知，未於言詞辯論期日到場，核無
    民事訴訟法第386 條所列各款情形，爰依原告之聲請，由其
    一造辯論而為判決。
二、原告起訴主張：坐落台北市○○區○○段一小段570 地號土
    地（下稱系爭土地）係原告於65年及67年間所購買，原告為
    上開土地之所有權人。詎被告辰○○○、癸○○、寅○○、
    丑○○、庚○○○、卯○○、子○○、壬○○○無權佔用原
    告所有之系爭土地如附圖A 部分之土地，面積約15.44 平方
    公尺；被告乙○○無權佔用原告所有之系爭土地如附圖B 部
    分之土地，面積約39.80 平方公尺。另被告乙○○所有之門
    牌台北市○○○路○段114 巷41弄4 號房屋，係被告乙○○
    於92年4 月3 日向被告丙○○買受。從而，附圖所示B 部份
    之土地於92年4 月3 日之前即為被告丙○○所無權占有，其
    自獲有相當於租金之不當利益。為此，爰依民法第179 條、
    第184 條第1 項、第767 條規定及土地法第97條第1 項規定
    提起本訴等語，並聲明：（一）被告辰○○○、癸○○、寅
    ○○、丑○○、庚○○○、卯○○、子○○、壬○○○應將
    坐落系爭土地上如附圖所示A 部分之土地上建物拆除，將面
    積15.44 平方公尺之土地返還予原告。（二）被告乙○○應
    將坐落系爭土地上如附圖所示B 部分之土地上之建物拆除，
    將面積39.80 平方公尺之土地土地返還予原告。（三）被告
    辰○○○、癸○○、寅○○、丑○○、庚○○○、卯○○、
    子○○、壬○○○應連帶給付原告新台幣（下同）203,808
    元，並自94年5 月11日起至將第1 項之土地返還原告之日止
    ，按月連帶給付原告3,397 元。（四）被告乙○○應給付原
    告218,900 元，並自94年5 月11日起至將第2 項之土地返還
    原告之日止，按月給付原告8,756 元。（五）被告丙○○應
    給付原告262,680 元及自本追加之書狀繕本送達被告丙○○
    之翌日起至清償日止按年息5%計算之利息。（六）訴訟費用
    由被告負擔。（七）原告願供擔保請准宣告假執行。
三、被告部分：
（一）被告辰○○○、癸○○、丑○○、寅○○、壬○○○、庚○○○則以：被告等所共有之房屋圍牆確有佔用情事，此
      係因土地重測所致，並無可歸責原告事由。而系爭土地為
      既成道路用地，不見實質上之經濟效益，原告逕以系爭土
      地申報地價之10% 核算本件不當得利乃於法無據，應酌減
      至1%為適當等語置辯。並聲明：(一)原告之訴及假執行之聲
      請均駁回。(二)如受不利之判決，願供擔保請准宣告免為假
      執行。
（二）被告卯○○、子○○則以：辛○○已經過逝13年了，這塊
      地已經買了近30年了，今天才突然知道有越界的問題，我
      們蔡家的人都很老實，如果有越界，叫我拆屋還地我同意
      ，但叫我還錢我沒有辦法等語置辯。並聲明：(一)原告之訴
      及假執行之聲請均駁回。(二)如受不利之判決，願供擔保請
      准宣告免為假執行。
（三）被告乙○○雖未於言詞辯論期日到場，然據其先前所為之
      聲明或陳述則以：其係於92年2 月28日與前手丙○○簽訂
      買賣合約書，並自92年4 月4 日起始受讓該房地。而被告
      於受讓房地前，建築圍牆即位於現址，並未為任何之更動
      ，其中之是非曲直，應屬原告與被告丙○○間之事等語置
      辯。並聲明：(一)原告之訴及假執行之聲請均駁回。(二)如受
      不利之判決，願供擔保請准宣告免為假執行。
（四）被告丙○○則以：原告主張依申報地價10% 計算不當得利
      顯屬過高等語置辯。並聲明：(一)原告之訴及假執行之聲請
      均駁回。
      (二)如受不利之判決，願供擔保請准宣告免為假執行
四、本件經兩造協議後簡化爭點如下：
（一）兩造所不爭執之事項：
  １、被告辰○○○、癸○○、丑○○、寅○○、壬○○○、庚○○○、卯○○、子○○共有之士林區○○段○ ○段
      10382 建號即門牌台北市○○○路○ 段114 巷51弄5 號房
      屋佔用原告所有之系爭土地如附圖所示Ａ部分之土地，面
      積15.44 平方公尺，如台北市士林地政事務所之複丈成果
      圖所示。
  ２、被告乙○○所有之士林區○○段○ ○段10918 建號即門牌
      台北市○○○路○ 段114 巷41弄4 號房屋佔用原告所有之
      系爭土地如附圖所示Ｂ部分之土地，面積39.80 平方公尺
      ，如台北市士林地政事務所之複丈成果圖所示。
  ３、被告乙○○所有之士林區○○段○ ○段10918 建號即門牌
      台北市○○○路○ 段114 巷41弄4 號房屋，係其於92年4
      月3 日向被告丙○○買受。
  ４、同意以申報地價為每平方公尺26,400元作為不當得利之計
      算依據。
  ５、被告辰○○○、癸○○、丑○○、寅○○、壬○○○、庚○○○、卯○○、子○○自89年5 月11日至94年5 月10日
      無權佔用系爭土地。被告乙○○自92年4 月3日 至94年5
      月10日無權佔用系爭土地。被告丙○○自89年9 月27日至
      92年4 月2 日無權佔用系爭土地。
  ６、被告辰○○○、癸○○、丑○○、寅○○、壬○○○、庚○○○、卯○○、子○○、乙○○、丙○○係無權占有。
  ７、同意以「申報地價乘以占用面積乘以占用期間乘以百分之
      ？」作為不當得利的計算式。
  ８、被告丙○○之法定遲延利息係從94年11月24日起算。
（二）兩造所爭執之事項：
      以「申報地價乘以占用面積乘以占用期間乘以百分之？」
      作為不當得利的計算式，該計算式之「百分之？」應以百
      分之幾為適當？
五、以「申報地價乘以占用面積乘以占用期間乘以百分之？」作
    為不當得利的計算式，該計算式之「百分之？」應以百分之
    幾為適當？經查：
（一）按「所有人對於無權占有或侵奪其所有物者，得請求返還
      之。」，民法第767 條前段定有明文。經查，被告等分別
      無權占有系爭土地如附圖所示Ａ、Ｂ部分面積分為15.44
      、39.80 平方公尺乙節，有臺北市士林地政事務所土地複
      丈成果圖在卷可稽；復為被告等所不爭執，則被告等占用
      系爭土地既無任何法律權源，原告自得本於民法第767 條
      之規定請求被告等將系爭土地如前揭所言面積之地上物拆
      除，並返還該部份土地，於法即屬有據。
（二）查系爭地號土地之申報地價為每平方公尺26,400元，另本
      院審酌系爭土地遭占用係供圍牆使用，且與占用圍牆間為
      既成道路，並位於巷弄之間且於山坡上，對外聯繫僅賴5
      米寬巷道，對外交通頗為不便等情，認被告使用系爭土地
      之對價應以申報地價總價額『３％』計算為相當。茲就原
      告請求相當租金之損害金額計算如下（元以下四拾五入）
      ：
  １、被告辰○○○、癸○○、丑○○、寅○○、壬○○○、庚○○○、卯○○、子○○：
    (1)5 年占用之不當得利：
        26,400×15.44 ×3%×5 = 61,142元
    (2)原告每月相當租金之損害為1,019 元
        26,400×15.44 ×3%×1/12= 1,019
  ２、被告乙○○：
    (1)2 年又1 個月占用之不當得利：
        26,400×39.80 ×3%×（2+1/12）= 65,670元
    (2)原告每月相當租金之損害為2,627 元
        26,400×39.80 ×3%×1/12= 2,627
  ３、被告丙○○：
    (1)2 年又6 個月占用之不當得利：
      26,400×39.80 ×3%×（2.5）= 78,804元
八、按應付利息之債務，其利率未經約定，亦無法律可據者，週
    年利率為5%；又遲延之債務，以支付金錢為標的者，債權人
    得請求依法定利率計算之遲延利息，民法第203 條、第233
    條第1 項分別定有明文。從而，原告本於民法第767 條前段
    規定訴請被告等應將系爭土地內，各占用如主文第1 、2 項
    所示面積建物拆除，並各將占用面積返還，及本於民法第
    179 條規定請求被告等分別給付如主文第1 至第3 項之款項
    及法定遲延利息，為有理由，應予准許；逾此部份之請求，
    為無理由，應予駁回。
九、兩造陳明願供擔保，聲請宣告假執行或免為假執行，經核原
    告勝訴部分，合於法律規定，爰分別酌定相當之擔保金額宣
    告之；原告其餘假執行之聲請，因訴之駁回而失所依據，不
    予准許。
十、本件事證已臻明確，兩造其餘攻防方法及訴訟資料經本院審
    酌後，核與判決不生影響，無遂一論駁之必要，併此敘明。
十一、訴訟費用負擔之依據：民事訴訟法第79條。
中    華    民    國    95    年    4     月    21    日
                  民事第二庭  法  官  陳梅欽
以上正本證明與原本無異。
如對本判決上訴須於判決送達後20日內向本院提出上訴狀。
中    華    民    國    95    年    4     月    25    日
                              書記官  高郁婷


司法院資訊處製作；財團法人民間司法改革基金會備份。
